【裁判字號】    94,交聲,527
【裁判日期】    950606
【裁判案由】    違反道路交通管理處罰條例聲明異議
【裁判全文】
臺灣臺北地方法院交通事件裁定         94年度交聲字第527號
原處分機關  交通部公路總局臺北區監理所基隆監理站
異  議  人
即受處分人  甲○○
上列受處分人因違反道路交通管理處罰條例案件，對於臺北市交
通事件裁決所94年5 月13日所為之裁決（基監字第裁42-Z000000
00號）聲明異議，本院裁定如下：
    主  文
異議駁回。
    理  由
一原處分機關處分理由略以：異議人即受處分人甲○○於民國九
  十四年五月十一日上午五點左右酒後駕駛9D-0653 號自用小客
  車，行經國道一號公路北向二十四公里時，為國道公路警察局
  汐止分隊（下稱汐止分隊）警員石振龍當場舉發（北市警交大
  字第ACV350910 號），因而依違反道路交通管理處罰條例第三
  十五條第三項規定，裁處罰鍰新臺幣（以下同）六萬元，吊銷
  駕駛執照。
二異議理由略以：異議人經員警以妨害公務之名義帶回汐止分隊
  後，進行多次酒測，酒測器均未顯示數據，異議人雖向員警反
  應此種異常情形，均未獲得回應，最後以拒絕酒測舉發。且次
  日檢察官當庭裁示進行酒測時，亦未顯示數據，並未拒絕酒測
  。該機器有進氣量的標示，我看到的游標標示都是正常的，因
  為吹氣的過程中，游標都有往前方移動，酒測器進氣量是累積
  的，累積到一定程度，活塞就會關閉，發出「啵」的一聲時，
  就表示他的進氣量已經夠了，跟每次吹氣的輕重無關等語。
三法院判斷
(一)道路交通管理處條例第三十五條第一項規定：汽車駕駛人，駕
  駛汽車經測試檢定有下列情形之一者，處新臺幣一萬五千元以
  上六萬元以下罰鍰，並當場移置保管該汽車及吊扣其駕駛執照
  一年；因而肇事致人受傷者，並吊扣其駕駛執照二年；致人重
  傷或死亡者，吊銷其駕駛執照，並不得再考領：一酒精濃度超
  過規定標準。二吸食毒品、迷幻藥、麻醉藥品及其相類似之管
  制藥品。第三項：汽車駕駛人拒絕接受第一項測試之檢定者，
  處新臺幣六萬元罰鍰，並當場移置保管其車輛及吊銷其駕駛執
  照；如肇事致人重傷或死亡者，吊銷其駕駛執照，並不得再考
  領。
(二)由汐止分隊警員石振龍於國道一號公路北向二十四公里路段，
  取締本件違規事件時拍攝之搜證錄影帶內容觀之，異議人為警
  攔停後，先於警員要求對其實施酒精濃度測試時，以自己有二
  十分鐘緩衝時間為由要求延後酒測，經警告知依法飲酒結束後
  十五分鐘以上即可實施酒測之情，除連續飲用五瓶以上之飲用
  水外，並一再以「還有幾分鐘」、「你說嘛」、「還有二十分
  鐘喔？還有八分鐘、五分鐘？幾分鐘」等類似言語質問警員，
  更語帶挑釁宣稱「那我要喝到明天」等語，及至異議人遭攔停
  經二十多分鐘後，警員再度要求其接受酒測時，其又屢次重複
  「我依法有二十分鐘的時間嘛」之語，繼而以「我幹你媽」等
  文字侮辱執行職務之石振龍而遭逮捕等情，除經本院調閱臺灣
  士林地方法院九十四年士簡第一一四一號全卷，其中證人石振
  龍於檢察官訊問時證述甚詳（九十四年核退字第一○五七號卷
  第五頁）外，並有本院勘驗前述錄影帶後製作之勘驗筆錄一份
  附卷可證。依警察機關分駐（派出）所常用勤務執行程序中關
  於酒醉駕車取締程序之行政規則，其中雖有要求警員於測量前
  應先確認受測者已飲酒結束十五分鐘以上之規定，有該酒醉駕
  車取締程序一份附卷可參，惟異議人既自承當天於駕車前曾飲
  用啤酒，其於為警攔停後至其因辱罵石振龍而遭逮捕止該段長
  達三十多分鐘期間內，除連續飲下五瓶以上之飲用水外，並一
  再重複「我依法有二十分鐘的時間」等類似言詞，倘其非蓄意
  拖延酒測之實施，以達拒絕酒測之目的，至少於為警攔停二十
  多分鐘後警員再度要求其接受酒測時，即應配合接受施測，其
  竟仍數次重複「我依法有二十分鐘的時間」等語，與明示拒絕
  之意實無二致，顯屬拒絕酒測之行為。
(三)依本院勘驗前述錄影帶之結果，自異議人抵達警局開始受測時
  起，至警員決定開立拒絕酒測之違規通知單止，該段期間有十
  分鐘之久，異議人於警員使用酒精測定器對其實施酒精濃度測
  試時，均未配合警員所教導之正常吹氣方式，屢次因進氣量不
  足而無法顯示數據，故該名警員持同部酒精測定器示範正確之
  吹氣方式，並於出氣口處放置一張白紙，員警吹氣後，該張白
  紙即因氣流而飄動，顯示該部酒精測定器並無異常，而異議人
  受測時，該張酒精測定器出氣口處之白紙，無絲毫飄動之情形
  ，可見異議人形式上雖含住吹氣口，實質上卻未吹氣，與拒絕
  酒測無異；參以異議人於檢察官當庭諭知重新測試時，仍因其
  吹氣方式錯誤而無法測出酒精濃度，並經檢察官告知「你如果
  不配合吹氣作酒測，就帶你去醫院抽血作檢測」等語，有九十
  四年五月十一日訊問筆錄可證，益證其一再以錯誤之吹氣方式
  阻撓施測之事實。至所辯酒精測定器進氣量是累積的，與每次
  吹氣的輕重無關等語，純屬其主觀臆測，原屬無據；況倘異議
  人當時倘無拒絕酒測之意，大可配合警員示範之吹氣方式，使
  酒精測定器出氣口處之白紙飄動，其捨此不為，而於事後以其
  主觀之臆測辯稱酒精測定器不正常，實無足採。
(四)綜合以上說明，異議人於前述時地確有拒絕酒精濃度測試之事
  實，原處分機關之裁處並無不當，本件異議為無理由，應予駁
  回。
四依道路交通管理處罰條例第八十七條第二項，道路交通案件處
  理辦法第十九條，裁定如主文。
中    華    民    國    95    年    6     月    6    日
                              交通法庭法  官  邱蓮華
以上正本證明與原本無異。
如不服本裁定應於送達後5日內向本院提出抗告狀。
                                      書記官  王黎輝
中    華    民    國    95    年    6     月    19   日


司法院資訊處製作；財團法人民間司法改革基金會備份。
